臺灣臺東地方法院民事裁定　九十四年度簡抗字第二號
　　抗告人即原告　臺東縣金峰鄉公所
　　法　定代理人　曾德明
　　訴　訟代理人　劉秀真律師
　　相對人即被告　王成雋已歿.
右當事人間請求交還土地事件，抗告人對於本院臺東簡易庭中華民國九十三年十二月
二十三日九十三年度東簡字第二三八號裁定，提起抗告，本院裁定如左：
    主      文
抗告駁回。
抗告費用由抗告人負擔。
    理      由
一、抗告意旨略以：依民事訴訟法（下稱同法）第二百五十五條規定之意旨，於起訴
    狀送達被告前，對訴之變更或追加並無限制。故相對人王成雋雖已於起訴前死亡
    ，惟抗告人於起訴狀送達相對人前即已聲請變更被告，故原起訴之相對人無當事
    人能力之瑕疵，自因毋庸補正而實質消除，原審應就變更後之新訴為審理，況原
    審引同法第二百四十九條第一項第五款「由訴訟代理人起訴而其代理權欠缺」之
    規定為裁定駁回之依據，均顯有認事用法之違誤等語。
二、原審裁定意旨略以：「按被告無當事人能力者，法院應以裁定駁回原告之訴，民
    事訴訟法第二百四十九條第一項第三款定有明文。查本件被告王成雋已於民國九
    十一年二月七日死亡，業據原告供明在卷，並有戶籍謄本上記事欄附卷足參，是
    起訴時被告已無當事人能力，亦無從補正，自亦無從為訴之變更，本件原告之訴
    顯不合法，應予駁回。原告之訴既經駁回，其假執行之聲請亦失所附麗，應併予
    駁回。」。
三、按有權利能力者，有當事人能力，同法第四十條第一項定有明文。而當事人能力
    是否欠缺，乃法院應依職權調查之事項，若原告起訴前，被告已經死亡者，原告
    之訴即因被告欠缺當事人能力之要件，且屬無從命補正事項，法院自應依同法第
    二百四十九條第一項第三款之規定以裁定駁回之（最高法院九十一年度台上字第
    四五五號裁定可資參照）。又訴之變更，乃係利用原有訴訟程序，故須以原訴訟
    程序合法存在為前提，若原訴訟程序不合法且無從補正，自不得為訴之變更。
四、經查，本件抗告人於民國（下同）九十三年十月二十九日起訴時，相對人業於九
    十一年二月七日死亡等情，有蓋有收文戳章之起訴狀、相對人戶籍謄本附原審卷
    可稽（分別見原審卷第三頁、第二十二頁），故抗告人起訴時，相對人既已死亡
    ，已無當事人能力、且屬無從命補正之事項，是抗告人於原審之起訴，依前開規
    定，自不合法，應予駁回，已昭酌然。至抗告人亦不得利用原不合法之訴訟程序
    ，主張為訴之變更，要無疑義。抗告意旨指摘原審未就變更後之新訴為審理，其
    裁定顯屬不當，求予廢棄，為無理由，應予駁回。另原裁定係以相對人無當事人
    能力者，依同法第二百四十九條第一項第三款之規定而駁回原告之訴，此觀原裁
    定書理由欄第一點記載甚明，至前揭裁定書據上論結欄所爰引同法第二百四十九
    條第一項第五款，顯係同條項第三款之誤繕，附此敘明。
五、據上論結：本件抗告為無理由，依民事訴訟法第四百三十六條之一第三項、第四
    百九十五條之一第一項、第四百四十九條第一項、第九十五條、第七十八條，裁
    定如主文。
中　　　  華　  　　民　  　　國　　九十四　　年　　三　　月　　四 　 　日
~B臺灣臺東地方法院民事庭
~B 　審判長法　官 王漢章
~B　　　　 法　官 曾宗欽
~B　　　　 法　官 陳兆翔
右為正本係照原本作成。
本裁定不得再抗告。
中　　　  華　  　　民　  　　國　　九十四　　年　　三　　月　　四 　 　日
~B　　 法官書記官 林建成
